【裁判字號】    92,台上,5945
【裁判日期】    921023
【裁判案由】    擄人勒贖
【裁判全文】
最高法院刑事判決                              九十二年度台上字第五九四五號
    上  訴  人  甲○○
右上訴人因擄人勒贖案件，不服台灣高等法院台中分院中華民國九十二年八月六日第
二審判決（九十二年度上訴字第一一八八號，起訴案號：台灣苗栗地方法院檢察署九
十一年度偵字第三三七八、三七一七號），提起上訴，本院判決如左：
    主  文
上訴駁回。
    理  由
按刑事訴訟法第三百七十七條規定：上訴於第三審法院，非以判決違背法令為理由，
不得為之。是提起第三審上訴，應以原判決違背法令為理由，係屬法定要件。且必須
依據卷內資料為具體之指摘，並足據以辨認原判決已具備違背法令之形式，始屬相當
。本件原判決依憑上訴人甲○○及已判決確定共同被告劉利財之自白，並有如原判決
附表二所示之證據可資證明等證據資料，認定上訴人有如原判決事實欄所載共同意圖
勒贖而擄人犯行，因而撤銷第一審此部分判決，改判論處上訴人有期徒刑十二年，已
於理由內詳細敘述其所憑之證據及認定之理由，並說明上訴人所辯伊與劉利財之犯罪
動機並非缺錢花用，因渠等皆有工作收入，僅因伊有票要兌現，但欠錢之友人未按時
還錢，才拿車去典當，後因劉利財之胞姐要用車，才犯本案云云，不足採信。已依據
卷內資料詳予指駁，從形式上觀察，原判決並無違背法令情形存在。次查犯罪事實之
認定及證據之取捨，乃事實審法院之職權，且法院憑以認定犯罪事實之證據，並不以
直接證據為限，即綜合各種證據，本於推理作用，為其認定犯罪事實之基礎，如不違
背經驗法則與論理法則，即不得指為違法，而據為上訴第三審之理由。原判決綜合各
種證據，認定上訴人有上揭犯行，究竟違背如何之經驗法則或論理法則，上訴意旨，
並未具體指明，徒憑己見，就原判決已說明之事項或屬原審採證認事職權之適法行使
，任意指摘有理由矛盾、採證違背證據法則之違法，且仍為單純事實之爭執，難謂為
適法之第三審上訴理由。再原判決已就刑法第三百四十七條第五項後段規定，取贖後
釋放被害人者，得減輕其刑，旨在保障被擄者之人身安全，對於能釋放被擄者之行為
人，予以得減輕其刑之刑罰規範。故行為人主觀上必須有釋放被擄者之意思，客觀上
須有釋放之行為。本件上訴人與劉利財二人將被害人莊某移至桃園縣龍潭鄉民德國小
旁貨櫃屋內，將其雙手反綁、封住嘴巴，事先未告知被害人之母該地點，係被害人嗣
後自行掙脫、求救，可知上訴人與劉利財雖有準備釋放之舉，但實際上尚未為之，核
與釋放之要件不符，僅可作為刑法第五十七條量刑之參酌，是以，上訴人所辯伊等實
際上有將被害人置於釋放之狀態，得減輕其刑云云，要非可採，於理由內詳加說明，
並無違背法令之處。上訴意旨仍執此任意指摘原判決違法，亦非上訴第三審之適法理
由。依前揭說明，其上訴違背法律上之程式，應予駁回。
據上論結，應依刑事訴訟法第三百九十五條前段，判決如主文。
中      華      民      國    九十二    年      十      月    二十三    日
                              最高法院刑事第二庭
                                  審判長法官  陳  錫  奎
                                        法官  洪  清  江
                                        法官  李  伯  道
                                        法官  陳  世  淙
                                        法官  洪  佳  濱
      右正本證明與原本無異
                                              書  記  官
中      華      民      國    九十二    年      十      月    二十八    日


司法院資訊處製作；財團法人民間司法改革基金會備份。
